最高法院刑事判決　　　　　　一○○年度台上字第一四○三號
上　訴　人　○○○○○
選任辯護人　曹大誠律師
上列上訴人因妨害性自主等罪案件，不服台灣高等法院中華民國
一○○年一月十二日第二審判決（○○○年度上訴字第二二五七
號，起訴案號：台灣台北地方法院檢察署九十八年度偵字第二○
六三○號），提起上訴，本院判決如下：
    主  文
上訴駁回。
    理  由
一、強制性交、強制猥褻部分
按刑事訴訟法第三百七十七條規定，上訴於第三審法院，非以判
決違背法令為理由，不得為之。是提起第三審上訴，應以原判決
違背法令為理由，係屬法定要件。如果上訴理由書狀並未依據卷
內訴訟資料，具體指摘原判決不適用何種法則或如何適用不當，
或所指摘原判決違法情事，顯與法律規定得為第三審上訴理由之
違法情形，不相適合時，均應認其上訴為違背法律上之程式，予
以駁回。本件上訴人○○○○○就得上訴本院之強制性交及強制
猥褻部分，上訴意旨略稱：(一)、被害人Ａ女（印尼籍女子，警卷
代號00000000，真實姓名詳卷）於警詢時指述其下體一直出血後
上訴人尤對其強制性交云云。然該等陳述顯與常情不符，且係捏
造。又Ａ女向以手機簡訊與上訴人聯絡，從未打電話予上訴人，
其卻稱：（在醫院）好一點後，打電話給上訴人云云。所述顯與
事實不合。且民國○○○年十月十四日下午三時至次日下午八時
五十五分，上訴人與Ａ女雙方共有十二次電話或簡訊之聯絡，Ａ
女卻稱其於醫院打電話予上訴人後即沒有聯絡到上訴人云云。所
述亦非事實。足見Ａ女之警詢陳述有不可信之情形，而無證據能
力。原判決未究明上情，亦未說明何以不認Ａ女係說謊之理由，
遽採為證據，亦有適用法則不當之違法；於刑事訴訟法第二條第
一項之規定，並有違背。(二)、原判決就上訴人所提出有關Ａ女何
以不停留台灣指控上訴人卻逕返回印尼之質疑，以「Ａ女係外籍
人士，於外國遭遇殘忍對待，思鄉情緒難免油然而生，此為在外
遊子正常之反應，況Ａ女來自印尼，相對於台籍人士而言，屬於
弱勢族群，法治觀念難以相提並論，即便台籍人士在遭遇強制性
侵害後，也未必均有勇氣出面描述整個案發過程，而受二度傷害
。再者，Ａ女於台灣本有工作，竟於案發後放棄薪資返回印尼，
不啻彰顯出其內心所受傷害，是Ａ女是否出庭作證與Ａ女是否為
被告（上訴人，下同）強制性交，兩者間並無必然關連性，殊難
以Ａ女未出庭指控被告即為被告有利之認定」等語為詞，替Ａ女
辯解。係臆測之詞，毫無依據。又原判決以「被告雖見Ａ女下體
出血，然其（上訴人）性慾已然高漲，仍有繼續犯行以滿足高漲
性慾之高度蓋然性」，亦係以臆測之方式否定上訴人之爭執。
(三)、Ａ女若遭性侵，理應於○○○年十月十四日就醫時提出指控
；卻遲至同年月十六日始提出本案告訴。就時間點言，與上訴人
所辯：Ａ女與上訴人發生性行為後要求與上訴人結婚被拒，始憤
而提出誣告等語，即屬合理。(四)、被害人Ｂ女（警卷代號3313
HV9609，真實姓名詳卷）於警詢時指稱：上訴人（於公車上）開
始撫摸我胸部時，我就大叫云云。然對照公車司機李○○之證詞
，顯見Ｂ女並未大叫。足見Ｂ女所述不實。(五)、李○○於○○○
年二月六日陳稱其未開末班車，亦不記得有外國人騷擾女乘客之
事；更未提及有替張○○代班等語。詎其於同年三月十九日卻改
稱其係代班張○○開末班車，且記得有外國人與女客搭乘其所駕
駛之公車。其故安在，啟人疑竇。且無李○○代班之紀錄。又依
○○客運公司提供之行車憑單，可知當天李○○於晚間九時十五
分發車，同日晚間十一時二十一分返回。此與李○○於○○○年
九月七日所述之時間不符。再觀諸Ｂ女主張其持用之悠遊卡之交
易紀錄，其搭乘之公車車號及顯示之時間，亦可印證非由李○○
所駕駛。依上所述，Ｂ女之供詞矛盾，證據力不足；李○○之證
詞亦有諸多矛盾，而不可信。原判決採為論罪之依據，即有適用
法則不當及理由矛盾之違法各等語。
惟按：(一)、刑事訴訟法第一百五十九條之三第三款規定，被告以
外之人於審判中，滯留國外或所在不明而無法傳喚或傳喚不到者
，其於檢察事務官、司法警察官或司法警察調查中所為之陳述，
經證明具有可信之特別情況，且為證明犯罪事實之存否所必要者
，得為證據。且所謂具有可信之特別情況，係指陳述人陳述時之
外部客觀情況值得信賴保證，足以令人相信陳述人未受外力影響
，為虛偽陳述之危險性不高而言，屬證據能力之要件，與評價證
明力高低之證據之「憑信性」，尚有不同。查Ａ女於本案案發後
之九十七年一月二十三日返回印尼，已經原審查明在卷；就Ａ女
二度於警詢時之陳述，並已敘明：「……證（陳）述過程，均係
由女警詢問Ａ女，並由一位通譯在場陪同，詢問過程採一問一答
方式，並無強暴、脅迫、利誘等顯然違反其意願而使其陳述之情
事，且全程並連續錄音存證，況告訴人Ａ女係於本案發生後，認
為有被強制性交之事實，至警局報案及製作筆錄，在時間上與事
件之發生具有緊密性，不僅告訴人對事件前後過程，尚記憶猶新
，且中間毫無為其他外力介入或人為干擾，致影響證人證言純潔
性、憑信性之可能，是應認告訴人Ａ女警詢之陳述，具有可信之
特別情況，又告訴人Ａ女上開警詢中證述，就本案而言，除該項
審判外之陳述外，已無從再就同一供述者，取得與其上開審判外
陳述之相同供述內容，倘以其他證據代替，亦無從達到同一目的
之情形，故為證明犯罪事實存否所必要者」等語（見原判決第五
頁第九行以下）。所為之論斷、說明，與前揭法律之規定，並無
不合。上訴意旨認Ａ女之警詢陳述無證據能力，進而指摘原判決
之採證違法，自非適法之上訴第三審之理由。(二)、採證認事、證
據之取捨及證據證明力之判斷，俱屬事實審法院之職權，苟無違
背證據法則，自不能指為違法。本件原審就上訴人對Ａ女強制性
交部分，係以上訴人於警詢時坦承有於其住處與Ａ女性交之事實
，另依憑Ａ女之警詢陳述、台北市聯合醫院○○院區出具之受理
疑似性侵害事件驗傷診斷書、手術同意書、同醫院○○○年八月
二十三日北市醫和字第○九九三○九四三五○○號函文；就上訴
人強制猥褻Ｂ女部分，係以上訴人於檢察官訊問時坦承：我住在
○○，也搭236 號公車，○○○年十一月二十四日我有可能有遇
到Ｂ女，並跟Ｂ女搭同一班車，因為Ｂ女有我的電話號碼，當天
只有問Ｂ女電話號碼，沒有作其他的事情等語，並依憑Ｂ女於警
詢及偵、審中之指證、李○○、林○○之證述，以及台北市政府
警察局性騷擾事件詢問紀錄、性騷擾事件申訴書、性騷擾事件檢
核表、○○客運聯營236 線路示意圖、悠遊卡股份有限公司九十
九年九月二十一日悠遊字第○○七○○號函、○○客運公司九十
九年十月七日欣業字第一○六六號函、翻拍自Ｂ女手機電話簿之
照片等證據資料；為綜合判斷。除詳敘上訴人何以係違反Ａ女之
意願為強制性交之理由外，就上訴人否認犯行，以及上訴人及其
辯護人所辯：(1)Ａ女所述有關其如何、何時與上訴人聯絡，何人
先提出邀約等，均有不實；(2)Ａ女指述其下體大量出血後，上訴
人續強制性交云云，係Ａ女捏造；(3)Ａ女並未於就醫當天指明被
性侵，而係兩天後始提出；何以未留在台灣出庭指控，而逕自返
回印尼；(4)李○○是否代班張○○駕駛Ｂ女所指之（末班） 236
公車？李○○前後所述何以不符、對事件之經過未有肯定、精準
之回答；(5)Ｂ女在公車上有無大叫、何以未求救或要求司機報案
等情。認不足採信，亦均詳予指駁、說明，且俱有卷附證據，可
資覆按。從形式上觀察，並無上訴意旨所指之違背法令情形。上
訴意旨就原審採證認事職權之適法行使，或仍持已為原判決指駁
之陳詞再事爭辯論，或就同一證據資料為相異之評價，均與法律
規定之得為上訴第三審之違背法令情形不相適合。其餘上訴意旨
則未針對原判決所持之論據，依卷內之訴訟資料具體指摘原判決
如何違背法令，亦難認符合首揭法定之第三審上訴要件。依上說
明，上訴人此部分之上訴違背法律上之程式，應予駁回。
二、強制罪部分
按刑事訴訟法第三百七十六條所列各罪之案件，經第二審判決者
，不得上訴於第三審法院，法有明文。本件上訴人所犯刑法第三
百零四條第一項之使人行無義務之事罪部分，核屬刑事訴訟法第
三百七十六條第一款之案件。依首開說明，既經第二審判決，自
不得上訴於第三審法院，上訴人竟提起上訴，顯為法所不許，應
予駁回。
據上論結，應依刑事訴訟法第三百九十五條前段，判決如主文。
中    華    民    國  一○○  年    三    月  二十四  日
                      最高法院刑事第三庭
                          審判長法官  陳  正  庸  
                                法官  林  秀  夫  
                                法官  林  瑞  斌  
                                法官  謝  靜  恒  
                                法官  陳  世  雄  
本件正本證明與原本無異
                                      書  記  官  
中    華    民    國  一○○  年    三    月  三十一  日
                                                      Q